【裁判字號】    94,訴,3927
【裁判日期】    950125
【裁判案由】    偽造文書等
【裁判全文】
臺灣高雄地方法院刑事判決              94年度訴字第3927號
公  訴  人  臺灣高雄地方法院檢察署檢察官
被      告  甲○○
                    （現另案於臺灣高雄監獄執行中）
上列被告因偽造文書等案件，經檢察官提起公訴（94年度偵緝字
第2273號），本院判決如下：
    主  文
甲○○共同行使偽造私文書，足以生損害於公眾及他人，處有期
徒刑壹年。
    事  實
一、緣丙○○欲以其所有坐落屏東縣枋山鄉○○段352 之56、35
    2 之64、353 之7 、353 之9 地號等4 筆土地辦理銀行貸款
    新臺幣（下同）500 萬元，乃於民國91年底某日將其所有上
    開土地所有權狀及印鑑章交付予關中夫（業經臺灣高雄地方
    法院檢察署檢察官以93年度偵字第19573 號另為不起訴處分
    ），委託關中夫代為辦理銀行貸款，關中夫慮及年關將近，
    恐無法儘速辦妥銀行貸款，遂先行介紹代書林德良予丙○○
    辦理民間借款，並將丙○○所有上開土地之所有權狀及印鑑
    章等資料轉交予林德良，林德良即以其個人名義貸與丙○○
    80萬元，並於同年12月2 日以丙○○所有上揭352 之64及35
    3 之9 地號2 筆土地設定120 萬元之抵押權作為擔保，且由
    林德良繼續保管上開4 筆土地之所有權狀，印鑑章則先由丙○○取回。惟丙○○因需款甚急，乃再委託關中夫繼續代辦
    銀行貸款事宜，但關中夫因故未能辦妥銀行貸款，乃透過其
    真實姓名年籍不詳友人「蕭先生」之介紹，認識化名「洪竹
    雄」代書之甲○○，甲○○見有機可趁，竟與真實姓名年籍
    均不詳之洪姓、黃姓男子及丁○○（另由本院以94年度訴字
    第3622號審理中）基於意圖為自己不法所之詐欺概括犯意及
    偽造文書後行使及使公務員登載不實之犯意聯絡，由甲○○
    向不知情之關中夫佯稱可以貸得銀行款項，使關中夫信以為
    真，代為引薦甲○○認識丙○○，甲○○遂向丙○○偽稱保
    證可以貸得更多銀行款項云云，使丙○○陷於錯誤，於92年
    間某日，將其印鑑章及印鑑證明交付予甲○○，並指示關中
    夫將置於林德良處之上開土地所有權狀交付甲○○。甲○○
    取得丙○○所有上開土地所有權狀及印鑑章等資料後，旋即
    將上開資料交由知情之姓名年籍不詳李姓代書接續偽造丙○○出賣上開土地予丁○○之土地買賣所有權移轉契約書及土
    地登記申請書，及在土地買賣所有權移轉契約書及土地登記
    申請書上別盜蓋丙○○印文各1 枚後（起訴書誤植為印文3
    枚及1 枚），由甲○○、丁○○及某真實姓名年籍不詳之男
    子，於92年2 月間某日，持上開偽造之土地買賣所有權移轉
    契約書、土地登記申請書及丙○○印鑑證明、土地所有權狀
    、戶籍謄本、丁○○身分證影本等資料，一同至代書程玉娟
    位於臺南縣永康市○○街456 號之事務所，由甲○○向程玉
    娟佯稱：剛買下丙○○上開土地，無法繳納土地增值稅云云
    ，委請不知情之程玉娟（業經臺灣高雄地方法院檢察署檢察
    官以93年度偵字第19573 號為不起訴處分）代為辦理上開土
    地所有權之移轉登記及仲介借款事宜。程玉娟因見甲○○交
    付上開土地所有權移轉資料齊全，不疑有他，乃仲介不知情
    之金主黃美惠及潘順發（業經臺灣高雄地方法院檢察署檢察
    官以93年度偵字第19573 號為不起訴處分）辦理借貸事宜，
    使黃美惠及潘順發均陷於錯誤，誤認丁○○確向丙○○購得
    上開土地，借款當有所擔保，而同意貸款350 萬元（預扣3
    個月利息）予丁○○，並先於92年4 月10日由黃美惠帳戶匯
    款其中1, 835,854元以繳交上開4 筆土地之增值稅，再由程
    玉娟於同年月11日持上揭偽造之土地所有權移轉契約書、土
    地登記申請書及丙○○印鑑證明、土地所有權狀、戶籍謄本
    、丁○○身分證影本、土地增值稅繳款書暨丁○○與黃美惠
    間簽定之抵押權設定書等資料，向屏東縣枋寮地政事務所辦
    理上開土地之所有權移轉登記（由丙○○以買賣為原因移轉
    登記予丁○○）及以上揭4 筆土地設定350 萬元之抵押權予
    黃美惠之登記，使不知情之地政事務所承辦人員將丙○○所
    有上開土地所有權移轉登記予丁○○之不實事項，登載於其
    職務上所掌管之土地登記簿冊，並製發上開登載內容不實之
    系爭土地所有權狀，足生損害於丙○○及地政機關對於土地
    登記之正確性。嗣於同年月14日登記完竣後，再由程玉娟偕
    同甲○○及丁○○至潘順發所經營位於臺南市○○路之「洋
    順汽車商行」領取借款尾款1,500,000 元，並由丁○○簽發
    面額2,00 0,000元及1,500,000 元之本票、簽立200 萬元及
    150 萬元之收據各1 紙（其中150 萬元之收據並由甲○○擔
    任保證人）、切結書1 紙及抵押權借款證明書2 紙，交予潘
    順發收執。嗣因甲○○先前佯約丙○○及關中夫於92年4 月
    14日在高雄市○○路與大順路口咖啡廳洽談貸款對保事宜，
    惟當日甲○○失約未到場，丙○○發覺異狀，經委託友人於
    同年月17日至地政事務所查詢後，始知上情。
二、案經丙○○訴由台灣高雄地方法院檢察署檢察官偵查起訴，
    經被告為有罪之陳述後，本院裁定依簡式審判程序審理。
    理  由
一、按除被告所犯為死刑、無期徒刑、最輕本刑為3 年以上有期
    徒刑之罪或高等法院管轄第一審案件者外，於法院行準備程
    序進行中，被告先就被訴事實為有罪之陳述時，審判長得告
    知被告簡式審判程序之旨，並聽取當事人、代理人、辯護人
    及輔佐人之意見後，裁定進行簡式審判程序；且受命法官行
    準備程序，與法院或審判長有同一之權限；又簡式審判程序
    之證據調查，不受刑事訴訟法第159 條第1 項、第161 條之
    二、第161 條之三、第163 條之1 及第164 條至第170 條規
    定之限制，刑事訴訟法第273 條之1 第1 項、第279 條第2
    項前段、第273 條之2 分別定有明文。被告甲○○所為係犯
    死刑、無期徒刑、最輕本刑為3 年以上有期徒刑以外之罪，
    其於準備程序中就被訴事實為有罪之陳述，經受命法官告知
    簡式審判程序之旨，並聽取公訴人、被告之意見後，本院合
    議庭認為適宜由受命法官獨任進行簡式審判程序，依刑事訴
    訟法第273 條之1 第1 項規定，裁定由受命法官獨任進行審
    判程序，合先敘明。
二、上揭事實，業據被告甲○○於本院審理時供承不諱，核與證
    人即被害人丙○○之指訴及證人關中夫、程玉娟暨潘順發證
    述之情節相符，復有土地登記申請書、土地買賣所有權移轉
    契約書、戶籍謄本、印鑑證明書、抵押權設定契約書、切結
    書、他項權利證明書各1 紙、本票、收據、抵押權設定借款
    證明書各2 紙及土地增值稅繳款書、土地所有權狀、土地登
    記謄本各4 紙等附卷可稽，被告之自白自堪信與事實相符。
    本案事證明確，被告上開犯行，堪以認定。
三、核被告所為，係犯刑法第339 條第1 項之詐欺取財、同法第
    216 條、第210 條之行使偽造私文書罪及同法第214 條之使
    公務員登載不實文書罪。被告與丁○○及真實姓名年籍均不
    詳之洪姓、黃姓男子、李姓代書間，就上開犯行，有犯意聯
    絡及行為分擔，為共同正犯。被告利用不知情之代書程玉娟
    行使偽造私文書而使公務員登載不實，為間接正犯。又被告
    盜用丙○○印文，為偽造土地買賣所有權移轉契約書及土地
    登記申請書之部分行為，而被告偽造私文書後復持以行使，
    偽造私文書之前階行為已為行使偽造私文書之後階行為所吸
    收，故均不另論罪。被告先後2 次詐欺取財之犯行，時間緊
    接，所犯罪名相同，顯係出於概括之犯意為之，為連續犯，
    爰依刑法第56條之規定以一罪論，並加重其刑。被告所犯詐
    欺取財罪、行使偽造私文書罪及使公務員登載不實罪間，有
    方法結果之牽連關係，為牽連犯，應從一重論以行使偽造私
    文書罪。爰審酌被告素行非佳，有台灣高等法院被告前案紀
    錄表在卷可按，復因貪圖利益，而為本件犯行，破壞地政機
    關對地政管理之正確性及造成被害人重大損失，惟犯罪後坦
    承犯行，態度良好，但尚未被害人達成民事和解，賠償被害
    人損失等一切情狀，量處如主文所示之刑。至被告推由知情
    之李姓代書所接續偽造之土地買賣所有權移轉契約書及土地
    登記申請書各1 份，均已持向地政機關聲請辦理所有權移轉
    登記之用，已非被告所有之物；又上開偽造之文書上盜蓋之
    「丙○○」印文係屬真正，並非偽造之印文，故均不予宣告
    沒收，附此敘明。
據上論斷，應依刑事訴訟法第299條第1項前段、第273條之1第1
項、第284 條之1 ，刑法第28條、第56條、第216 條、第210 條
、第214 條、第339 條第1 項、第55條、罰金罰鍰提高標準條第
1條 前段，判決如主文。
本案經檢察官乙○○到庭執行職務。
中    華    民    國    95    年    1     月    25    日
                  刑事第十三庭  法  官  劉惠娟
以上證明與原本無異。
如不服本判決，應於判決送達後10日內，向本院提出上訴狀。
中    華    民    國    95    年    1     月    25    日
                                書記官  陳素徵
附錄本判決論罪科刑法條
中華民國刑法第210條
偽造、變造私文書，足以生損害於公眾或他人者，處 5 年以下有
期徒刑。
中華民國刑法第216條
行使第 210 條至第 215 條之文書者，依偽造、變造文書或登載
不實事項或使登載不實事項之規定處斷。
中華民國刑法第214條
明知為不實之事項，而使公務員登載於職務上所掌之公文書，足
以生損害於公眾或他人者，處3 年以下有期徒刑、拘役或500 元
以下罰金。
中華民國刑法第339條
意圖為自己或第三人不法之所有，以詐術使人將本人或第三人之
物交付者，處5 年以下有期徒刑、拘役或科或併科1 千元以下罰
金。
以前項方法得財產上不法之利益或使第三人得之者，亦同。
前二項之未遂犯罰之。


司法院資訊處製作；財團法人民間司法改革基金會備份。
